【裁判字號】    91,交上訴,1380
【裁判日期】    920123
【裁判案由】    公共危險等
【裁判全文】
臺灣高等法院臺南分院刑事判決           九十一年度交上訴字第一三八號   Ｃ
      上  訴  人  臺灣嘉義地方法院檢察署檢察官
      上  訴  人
      即  被  告  甲  ○  ○
右上訴人因被告公共危險等案件，不服中華民國九十一年十月八日臺灣嘉義地方法院
九十一年度交訴字第七三號第一審判決（起訴案號：臺灣嘉義地方法院檢察署九十一
年度偵字第五一一三號），提起上訴，本院判決如左：
      主      文
上訴駁回。
      事      實
一、甲○○於民國（下同）九十一年七月廿三日凌晨三時許，明知駕照已被吊扣，不
    得駕駛車輛，竟仍於飲酒後（不能安全駕駛部分，未據起訴），駕駛ＲＬ─一○
    三一號小客車，沿嘉義縣中埔鄉○○村○○路，由南往北行駛，於九十一年七月
    廿三日凌晨三時零五分許，途經「台糖加油站」前，應注意依該路段標誌，行車
    速限，為時速四十公里，不得超速行駛，且應注意車前狀況，隨時採取必要安全
    措施，及飲用酒類後，吐氣所含酒精濃度，超過每公升○‧二五毫克者，不得駕
    車，依當時情況，天候晴、夜間有照明、路面乾燥、無缺陷、無障礙物、視距良
    好，並無不能注意情事，竟疏於注意，猶於飲酒後，在吐氣所含酒精濃度，達每
    公升○‧三一六毫克情況下，貿然以時速六十公里速度，超速行駛。適有賴正士
    於飲酒後（血液酒精濃度，經測試結果為333GG/DL），駕駛ＱＬ七─六五六號輕
    型機車，沿同路由北向南，與甲○○對向行駛，亦疏未注意車前狀況，致兩車發
    生碰撞，賴正士人車倒地，受有頭部外傷併顱內出血等傷害，甲○○下車查看後
    ，隨即致電一一九呼叫救護車（僅係報案，未達自首要件）。然甲○○致電後，
    見賴正士昏迷倒臥，情況危急，因害怕擔負刑責，且慮及駕照已被吊扣，又恐無
    法通過酒測，竟另行起意，駕車迅速逃離現場。賴士正雖旋由救護車送醫救治，
    但仍於九十一年七月廿三日凌晨三時廿六分許，因頭部外傷併顱內出血，不治死
    亡。嗣於九十一年七月廿三日凌晨四時廿分許，經警循甲○○肇事車輛，水箱破
    裂所留漬痕，而發現甲○○所駕駛車輛，為ＲＬ─一○三一號小客車，再循該肇
    事車輛，查獲車主甲○○，旋於九十一年七月廿三日凌晨四時卅二分許，對甲○
    ○實施酒測，經測得當時吐氣所含酒精濃度（經人體代謝約一時卅二分許後），
    仍高達每公升○‧二二毫克。
二、案經賴正士父親乙○○訴請嘉義縣警察局中埔分局報請臺灣嘉義地方法院檢察署
    檢察官相驗後自動檢舉偵查起訴。
      理      由
一、訊據上訴人即被告甲○○供承在右揭時地，酒後駕車，與被害人賴正士機車發生
    車禍，致被害人死亡等情（詳本院卷四十頁）。然矢口否認有右述超速行駛及肇
    事逃逸犯行，辯稱：肇事時，伊車速很慢，是因兩車相撞，始會如此嚴重，且伊
    有主動向警方報案，當初因擔心無法通過酒測，駕照又被吊扣，致害怕才離開現
    場，並非肇事逃逸云云（詳本院卷二六、四十頁）。惟查：
二、【過失致死罪部分】
  (一)按行車速度，應依標誌或標線之規定，汽車行駛時，駕駛人應注意車前狀況，並
    隨時採取必要安全措施，且汽車駕駛人飲酒後，其吐氣所含酒精成份為每公升○
    ‧二五毫克以上者，不得駕車，道路交通安全規則第九十三條第一項、第九十四
    條第三項、第一百十四條第二款，分別定有明文。次按人體內酒精含量由開始飲
    酒時的○％，依飲酒量漸漸累積增加，在完成飲酒時，體內酒精含量達到最高，
    隨後依代謝率，逐漸代謝。至體內酒精含量倒推計算代謝率，依交通部運輸研究
    所於七十七年八月間，針對國人進行實驗研究指出，為每小時每公升○．○六二
    八毫克（詳陳高村著，吐氣中酒精含量倒推計算過程一文）。
  (二)查肇事現場路段，行車速限為時速四十公里，有道路交通事故調查報告表在卷可
    憑（詳相驗卷八頁背面），被告於警訊中，自承肇事時，其行車速度約時速六十
    公里等語（詳相驗卷四頁），顯已超過上開路段行車速限甚明。雖被告於本院辯
    稱：伊車開的很慢，時速約僅四、五十公里云云（詳本院卷二六頁）。惟被告於
    警訊及原審均供承有超速行駛情事（詳相驗卷四頁、原審卷十五頁）。況參酌被
    告肇事後，被告車輛左前保險桿遺落現場，被害人機車前蓋、引擎護板、機車座
    墊及機車碎片，均散落一地，足見撞擊力道甚強，益徵被告肇事當時，行車速度
    極快。是被告嗣於上訴本院時，否認超速行駛，辯稱行車速度甚慢云云，應不足
    採信。又被告於警偵訊均供稱：伊係於九十一年七月廿三日凌晨三時許，飲酒結
    束後開始駕車等語（詳相驗卷四、十九頁）。嗣警員於肇事當日，即九十一年七
    月廿三日凌晨四時卅二分許，對被告進行酒精測試時，測得被告其吐氣所含酒精
    濃度為每公升0.22毫克，有酒精測試表附卷可稽（詳相驗卷十二頁），則被告自
    酒後駕車起，迄接受酒精含量測試止，時間相距已達一小時卅二分。依前揭國人
    體內酒精含量代謝率計算，被告自酒後開始駕車起，體內所含酒精濃度應達每公
    升0.316-毫克（計算式為：0.22mg/l+0.0628mg/lx1.53hr=0.316mg/l），已違反
    前揭吐氣所含酒精成份，即每公升超過0.25毫克，不得駕車之規定甚明。
  (三)又被告考領有小客車駕駛執照，對於上開交通安全規則，理應知之甚稔，有遵守
    義務，且肇事當時天候晴、夜間有照明、道路狀況乾燥、無缺陷、無障礙物、視
    距良好等情，有道路交通事故調查報告表及現場照片廿張存卷足參（詳相驗卷八
    頁背面、二一至四二頁）。被告並無不能注意情事，竟疏未注意，猶於飲酒後，
    吐氣所含酒精濃度，超過每公升0.25毫克而駕車，並貿然以時速約六十公里速度
    ，超速行駛，且未注意車前狀況，隨時採取必要安全措施，因而肇事，其行為自
    有過失，應可確認。
  (四)本件被告駕車肇事，致被害人受有頭部外傷併顱內出血等傷害，經送醫急救，不
    治死亡等情，業經檢察官督同檢驗員相驗屬實，製有勘驗筆錄、相驗屍體證明書
    、驗斷書、相驗照片附卷可憑（詳相驗卷二一至二六頁、卅三至卅六頁）。而被
    害人賴正士係因被告過失行為致死，足認被告過失行為，與被害人死亡結果間，
    有相當因果關係。被告過失致人於死犯行，堪以認定。
  (五)至被告於原審及本院辯稱：被害人當時喝了很多酒，係被害人超越黃線來撞伊車
    ，被害人亦有過錯云云（詳原審卷十七頁，本院卷三九、四一頁）。經查被害人
    於急救時，經測得血液酒精濃度為333MG/DL，有天主教聖馬爾定醫院檢驗報告單
    在卷可稽（詳相驗卷十一頁），足認被害人酒後駕車，確亦有疏未注意車前狀況
    情事，為與有過失。然被害人過失行為與被告過失行為，均同為本件肇事原因。
    職是，被告就本件車禍肇事，既有前述違反注意義務之過失行為，即難以被害人
    與有過失，而解免其刑責。是被告前開所辯，即無足憑採，併此敘明。
三、【肇事逃逸罪部分】
    按刑法第一百八十五條之四肇事致人死傷逃逸罪，係以處罰肇事後逃逸之駕駛人
    為目的，俾促使駕駛人於肇事後，能對被害人即時救護，以減少死傷。查被告於
    警偵訊及本院審理時均供承：車禍發生後，伊有下車查看，見被害人已不動，知
    道情況很嚴重，思及伊駕照已被吊扣，又害怕無法通過酒測，因而心生畏懼，始
    逃離現場等語（詳相驗卷四頁背面、十九頁背面，本院卷二六、四一頁）。參以
    本件至車禍現場處理警員李和談於原審供證：我在凌晨三點十分許，到達現場處
    理，沒有看見被告等語（詳原審卷十七頁）。足證被告於肇事後，即已逃逸屬實
    。依此，被告既已知悉肇事，並下車查看，見被害人受傷昏迷，倒地不動，竟仍
    率然駕車離去，其主觀上，顯有逃避肇事責任故意甚明。被告辯稱，其肇事後，
    無故意逃逸情事云云，要屬卸責之詞，無足採信。
四、【本件被告報案，不符自首要件】
    按犯人在犯罪未發覺前，向該管公務員告知其犯罪，如不逃避接受裁判，固即與
    刑法第六十二條自首規定相符（最高法院六三年台上字一一○一號判例參照）。
    查本件被告於原審及本院均辯稱：其肇事後，以0000000000號行動電話，主動打
    電話一一九，報案找救護車云云（詳原審卷十六頁、本院卷二五頁）。然據至車
    禍現場處理警員李和談於原審供稱：肇事當日，我接獲勤務中心通報，經過查證
    ，確實有人，以0000000000號行動電話，打一一九報案，但我到達現場時，沒有
    看見被告，經蒐證後，我們沿著肇事車輛水箱滴落水漬，找到被告車輛，當時被
    告沒在車輛附近，後來查詢被告車籍資料，打電話去被告家，問出被告電話，始
    循線找到被告；被告至派出所時，猶否認駕車肇事，指稱本件肇事車輛，係陪同
    伊前來派出所陳嘉龍所駕駛，然經陳嘉龍當場否認，被告始承認，肇事車輛確是
    伊駕駛等語（詳原審卷十六、十七頁）。再參酌被告於原審供承：肇事後有打電
    話給一一九報案，但因當時緊張，故沒用真實姓名報案等語（詳原審卷十八頁）
    。足見被告肇事後，縱立即打電話報案，但觀諸被告報案時，猶匿飾其真實姓名
    ，足見被告易名報案，乃為逃避追查，其未向犯罪偵查機關，供承犯行甚明。況
    被告報案後，隨即逃離現場，益徵被告無接受裁判意思。另被告係經警循線追查
    ，鎖定為犯罪嫌疑人後，於通知被告到案說明時，猶推諉飾過，且指稱係同行友
    人所駕駛云云。顯見其畏罪卸責，逃避責任，毫無接受裁判意思。依前說明，被
    告雖於肇事後報案，然其既未供承有肇事犯罪，且未主動接受裁判，其所為即與
    上揭自首要件不符，併此敘明。又被告於肇事致被害人受傷倒地後，立即有呼叫
    救護車救治被害人，足見被告並無遺棄被害人之故意，故被告之逃逸尚不能以刑
    法第二百九十四條第二項遺棄致死罪論處，亦附為明。
五、【本件被告酒後駕車部分，未據檢察官起訴，亦非屬裁判上一罪】
    另本件上訴後，於本院審理辯論期日時，蒞庭公訴人指稱，本件檢察官起訴書已
    載及被告「酒後」無照駕駛，被告顯併涉犯刑法第一百八十五條之三犯嫌，應由
    本院併予審酌云云。惟起訴書僅敘及：「被告飲酒後，吐氣酒精濃度超過○‧二
    五毫克，不得駕駛」，檢察官該起訴書所載，僅引用道路交通安全規則第一百十
    四條第二款：「汽車駕駛人飲酒後吐氣所含酒精成份（即濃度）超過每公升○．
    二五毫克以上者，不得駕車」之規定，係屬違反行政規定。尚未述及被告有服用
    酒類或其他相類之物，致不能安全駕駛動力交通工具之公共危險條款犯罪事實。
    因此，被告該酒後不能安全駕駛罪嫌部分，顯未經檢察官起訴，蒞庭公訴人指已
    經檢察官起訴書載及，應已起訴，尚有未洽。退步言，縱認該部分，為檢察官起
    訴書敘及，屬於已對被告起訴。然該部分與上開有罪部分，並無裁判上一罪之關
    係，而屬數罪併罰，原審漏未判決，僅係檢察官向原審聲請補充判決之問題，仍
    非屬本院所得審酌範圍，併此敘明。
六、綜上各情，被告過失致死及肇事逃逸犯行，事證明確，均堪認定，應依法論科。
七、核被告所為，係犯刑法第二百七十六條第一項過失致人於死罪、刑法第一百八十
    五條之四駕駛動力交通工具肇事，致人死傷而逃逸罪。被告雖考領有普通小型車
    駕照，然其肇事當時，駕照仍於監理機關吊扣中，已據被告於本院供明（詳本院
    卷二六頁）。是被告於本件肇事時，應屬無照駕車。又被告係於酒後無照駕車肇
    事，因而致被害人死亡，則被告所犯過失致死罪部分，自應依道路交通管理處罰
    條例第八十六條第一項規定規定，加重其刑。又被告所犯上開二罪，犯意各別，
    行為互異，犯罪構成要件，亦有不同，應予分論併罰。
八、原審以被告罪證明確，因予適用刑法第一百八十五條之四、第二百七十六條第一
    項、第五十一條第五款，道路交通管理處罰條例第八十六條第一項，罰金罰鍰提
    高標準條例第一條前段規定，併審酌被告駕照，已遭吊扣，猶於飲酒後，駕車肇
    事，對用路人安全危害匪輕，雖被害人就本件車禍，同屬肇事因素。然因被告過
    失行為，致奪走被害人性命，造成被害人家屬悲痛莫名，且遲未與被害人家屬和
    解，暨犯後雖未全部坦承，然態度尚屬良好等其他一切情狀，就被告所犯過失致
    死罪部分，量處有期徒刑九月，就被告所犯肇事逃逸罪部分，量處有期徒刑十一
    月，並就其所處徒刑，合併定其應執行刑，為有期徒刑一年六月，以資懲儆。本
    院經核原判決認事用法，均無不當，量刑亦稱妥適，被告上訴意旨，猶執陳詞，
    並指摘原判決量刑過重云云。然被告就本件車禍，確有過失，已如前述，且迄今
    未與被害人家屬和解，就被害人家屬悲痛，顯未盡彌補責任。而公訴人循告訴人
    請求，上訴意旨，指摘原判決量刑過輕云云。但被害人於急救時，經測得血液酒
    精濃度333MG/DL，有天主教聖馬爾定醫院檢驗報告在卷可稽（詳相驗卷十一頁）
    。以此觀之，被害人顯係酒醉駕車，又疏未注意車前狀況，於本件肇事，為與有
    過失，而被告過失行為，又同為本件肇事因素。綜上各情，被告上訴意旨，指摘
    原判決量刑過重，以及公訴人循告訴人請求，上訴意旨，指摘原判決量刑過輕，
    依上所述，顯均無理由，應俱予駁回。
據上論斷，應依刑事訴訟法第三百六十八條，判決如主文。
本案經檢察官楊治宇到庭執行職務。
中    華    民    國      九十二      年      一      月      二十三    日
                                  臺灣高等法院臺南分院刑事第七庭
                                      審判長法官  蔡    崇    義
                                            法官  許    進    國
                                            法官  董    武    全
右正本證明與原本無異。
駕車肇事逃逸罪部分如不服本判決，應於判決送達後十日內向本院提出上訴狀，其未
敘述理由者並應於提出上訴狀後十日內向本院補提理由書（應附繕本)。
過失致人於死罪部分，不得上訴。
                                      法院書記官  黃    全    忠
中    華    民    國      九十二      年      一      月      二十八    日
附錄法條：
刑法第一百八十五條之四：
駕駛動力交通工具肇事，致人死傷而逃逸者，處六月以上五年以下有期徒刑。
刑法第二百七十六條第一項：
因過失致人於死者，處二年以下有期徒刑、拘役或二千元以下罰金。


司法院資訊處製作；財團法人民間司法改革基金會備份。
